【裁判字號】    97,上易,10
【裁判日期】    970227
【裁判案由】    侵權行為損害賠償
【裁判全文】
臺灣高等法院高雄分院民事判決          97年度上易字第10號
上  訴  人  丙○○
訴訟代理人  乙○○
訴訟代理人  丁○○
被上訴人    甲○○
上列當事人間請求侵權行為損害賠償事件，上訴人對於民國96年
11月28日臺灣高雄地方法院96年度訴字第1702號第一審判決提起
上訴，本院於97年2 月13日言詞辯論終結，判決如下：
    主  文
上訴駁回。
第二審訴訟費用由上訴人負擔。
    事實及理由
一上訴人起訴主張：其在高雄縣路竹鄉○○路97號開設東京書坊
  ，與被上訴人甲○○係鄰居關係，被告許俊煌受僱於被上訴人
  從事剖椰子工作。兩造因停車糾紛發生傷害案件後，上訴人未
  參與調解程序，詎許俊煌竟於民國95年11月9 日下午8 時33分
  許，至東京書坊質問，並持剖椰刀揮砍櫃桌子、液晶電腦螢
  幕、茶具等物品，部分書籍並遭破裂茶具流滲之茶水浸漬，復
  持剖椰刀對上訴人揮砍，及恫嚇稱「要你死」、「你不要回來
  ，回來就砍死你」，致上訴人心生畏懼，而被上訴人於許俊煌
  持刀至東京書坊揮砍物品之際，亦趕至現場，非但未加阻止，
  甚且於許俊煌之女友張秋月拉阻許俊煌時，出手拉阻張秋月，
  以利許俊煌毀損店內物品。因許俊煌故意毀損上訴人所有之櫃
  、液晶電腦螢幕、茶具、書籍，不法侵害其財產權，又持刀
  追砍恐嚇，致上訴人不敢再開店，失去營業收入，且精神上極
  度焦慮、痛苦異常，許俊煌依法自應負損害賠償責任；又被上
  訴人為許俊煌之僱用人，於營業時間任由許俊煌持工作用之剖
  椰刀，至上訴人處恐嚇及揮砍物品，嗣亦至店內拉阻張秋月，
  以幫助許俊煌遂行毀損上開物品，應負僱用人及共同侵權行為
  人之連帶損害賠償責任。爰依侵權行為法律關係提起本訴，請
  求被上訴人及許俊煌應連帶賠償上述櫃、液晶電腦螢幕、茶
  具、書籍之損失合計新臺幣（下同）62,790元，營業收入損失
  96萬元及精神慰撫金1 百萬元，求為判決：(一)被上訴人及許俊
  煌應連帶給付2,022,790 元，及自起訴狀繕本送達翌日，即96
  年3 月8 日起至清償日止按年息5%計算之利息；(二)願供擔保請
  准宣告假執行。（原審就許俊煌財產損害部分62,790元、非財
  產上損害25萬元部分，判決上訴人勝訴，上訴人僅就判決被上
  訴人連帶給付敗訴部分上訴，其餘營業損失96萬元及精神慰藉
  金75萬元敗訴部分，業已確定）於本院聲明：(一)原判決關於駁
  回被上訴人應連帶給付312,790 元及利息暨訴訟費用負擔部分
  應予廢棄。(二)上開廢棄部分，被上訴人應連帶給付312,790 元
  及自96年3 月8 日起至清償日止按年息5%計算之利息。
二被上訴人則以：其前往東京書坊係要救助張秋月，因張秋月有
  氣喘，其當時並非為拉阻張秋月，以利許俊煌毀損原告之物，
  又許俊煌雖受僱其工作，惟許俊煌為成年人，未工作時之行為
  乃非被上訴人所得監督等語置辯。於本院聲明：如主文所示。
三兩造不爭執事項：
(一)上訴人在高雄縣路竹鄉○○路97號開設東京書坊，與被上訴人
  係鄰居關係，許俊煌受僱於被上訴人從事剖椰子工作。
(二)許俊煌於95年11月9日下午8時33分許，因質問上訴人為何未出
  席調解會，因未獲上訴人回應，而返回其工作處持工作用之剖
  椰刀，至東京書坊揮砍櫃桌子、液晶電腦螢幕、茶具等物品
  ，部分書籍並遭破裂茶具流滲之茶水浸漬；而後，許俊煌續持
  剖椰刀對上訴人揮砍，並恫嚇稱：「要你死」，上訴人於屋內
  逃躲後，逃出戶外，許俊煌隨即持刀在後追擊，復恫嚇稱：「
  你不要回來，回來就砍死你」等語。許俊煌上述毀損及恐嚇刑
  事行為，業經臺灣高雄地方法院刑事庭以96年度易字第76號判
  處拘役40日、30日，並定應執行刑60日；嗣經本院以96年度上
  易字第739 號判決改處恐嚇危害安全罪部分有期徒刑2 月、毀
  損罪部分拘役15日，已於96年10月4 日確定在案。
(三)被上訴人於被告許俊煌持刀返回東京書坊揮砍物品之際，亦至
  現場。
(四)上述遭被告許俊煌毀損之櫃、液晶電腦螢幕、茶具、書籍等
  物價值合計為62,790元。
(五)臺灣高雄地方法院96年度易字第76號、本院96年度上易字第73
  9 號判決均未認定被上訴人為共犯，或係執行職務中所為之犯
  罪。
四協商兩造之爭點：
(一)本件為刑事附帶民事訴訟，被上訴人非刑事案件之共同被告或
  認定之共犯，上訴人得否依同法第185 條之規定，請求被上訴
  人負共同侵權行為人連帶賠償責任？
(二)上訴人得否向被上訴人請求財產（櫃、液晶電腦螢幕、茶具
  、書籍）損害62,790元、非財產上損害25萬元，及法定遲延利
  息？
五本件為刑事附帶民事訴訟，被上訴人非刑事案件之共同被告或
  認定之共犯，上訴人得否依同法第185 條之規定，請求被上訴
  人負共同侵權行為人連帶賠償責任？
(一)按起訴不合程式或不備其他要件者，法院應以裁定駁回之，民
  事訴訟法第249 條第1項第6款定有明文。起訴是否合於程式或
  具備其他訴訟要件，不問訴訟程度如何，法院均應隨時依職權
  調查。是以本件首應審究者，為上訴人提起本件刑事附帶民事
  訴訟，是否合於法律之規定。
(二)次按刑事訴訟法第487 條就附帶民事訴訟之當事人及請求範圍
  規定：因犯罪而受損害之人，於刑事訴訟程序得附帶提起民事
  訴訟，對於被告及依民法負賠償責任之人，請求回復其損害；
  前項請求之範圍，依民法之規定。是以，因犯罪而受損害之人
  ，得於刑事訴訟程序附帶提起民事訴訟，對於被告請求回復其
  損害，只須所受之損害，係由於被告犯罪之所致，不以被告侵
  害事實所觸犯之罪名，是否經刑事法院獨立論處罪刑為必要，
  最高法院53年台上字第1550號判例可資參照。惟其得請求回復
  之損害，以被訴犯罪事實所生之損害為限，否則縱令得依其他
  事由，提起民事訴訟，亦不得於刑事訴訟程序附帶為此請求，
  最高法院60年台上字第633 號判例亦足參照。又附帶民事訴訟
  ，係因犯罪而受損害之人，為請求回復其損害，於刑事訴訟程
  序附帶提起之民事訴訟，故提起是項訴訟，須限於起訴之犯罪
  事實侵害個人私權，致生損害者，始得為之，參見最高法院23
  年附字第248 號判例。另移送民事庭之附帶民事訴訟，應適用
  民事訴訟法，縱移送前提起此項訴訟不合刑事訴訟法第487 條
  所定之要件，而有同法第502條第1項關於訴之不合法規定情形
  ，亦應依民事訴訟法第249 條第1項第6款之規定，以裁定駁回
  之。
(三)經查：上訴人係以遭許俊煌傷害及恐嚇為由，向警察機關提出
  告訴，嗣由檢察官偵查後，亦僅對許俊煌起訴，業經原審法院
  以96年度易字第76號、本院以96年度上易字第739 號認定許俊
  煌係犯恐嚇危害安全罪及毀損罪，並判處所犯恐嚇危害安全罪
  部分有期徒刑2月、毀損罪部分拘役15日，均已於96年10月4日
  確定在案，且上開判決均未認定被上訴人為共犯，或係執行職
  務中所為之犯罪，而上訴人係於原審法院96年度易字第76號刑
  事案件審理中，對被上訴人及許俊煌提起刑事附帶民事訴訟，
  嗣經原審法院刑事庭於96年6月4日以96年度附民字第65號裁定
  移送原審法院民事庭等節，為兩造所不爭執（見本院卷第29頁
  ），並有原審法院96年度易字第76號判決書、96年度附民字第
  65號裁定書、本院96年度上易字第739 號判決書、許俊煌臺灣
  高等法院全國前案簡列表各1 份在卷可憑（見原審卷第6 頁至
  第8頁 、本院卷第19頁至第22頁），復經本院調取上開刑事卷
  宗核閱無訛，有該等刑事卷宗影本在卷可稽。足認本件係上訴
  人於刑事訴訟程序，對被上訴人及許俊煌提起刑事附帶民事訴
  訟，請求被上訴人及許俊煌連帶賠償其所受損害。惟於程序上
  除許俊煌外，被上訴人乃非刑事案件之被告，且上訴人主張許
  俊煌係執行職務之行為致其受有損害，及被上訴人教唆或幫助
  許俊煌遂行傷害及恐嚇犯行之事實，並不在檢察官起訴或刑事
  判決認定之犯罪事實範圍，揆諸上開說明，上訴人依法自不得
  對被上訴人提起附帶民事訴訟。是以上訴人即不得依同法第18
  5 條之規定，請求被上訴人負共同侵權行為人連帶賠償責任。
六上訴人得否向被上訴人請求財產（櫃、液晶電腦螢幕、茶具
  、書籍）損害62,790元、非財產上損害25萬元，及法定遲延利
  息？
  因上訴人對被上訴人提起本件附帶民事訴訟乃不合程式，自不
  得於本訴依同法第185 條之規定，請求被上訴人負共同侵權行
  為人連帶賠償責任，本院自無庸審酌上訴人所主張被上訴人係
  教唆或幫助許俊煌遂行傷害、恐嚇犯行，及上訴人得否向被上
  訴人請求財產（櫃、液晶電腦螢幕、茶具、書籍）損害62,7
  90元、非財產上損害25萬元，暨法定遲延利息，併此敘明。
七綜上所述，上訴人基於侵權行為之法律關係提起本件刑事附帶
  民事訴訟，請求被上訴人與許俊煌應連帶給付2,022,790 元，
  及自96年3月8日起至清償日止按年息5%計算之利息，即屬不合
  法。原審為上訴人敗訴之判決，認為上訴人之訴無理由，雖未
  慮及起訴不合法乃訴訟應先審查之事項，若有不合法，復不能
  補正，即應以裁定駁回之，而無庸審究訴有無理由，其理由之
  構成容有未當，惟結論既無二致，判決仍應予維持。上訴意旨
  求予廢棄為無理由，應予駁回。至上訴人在原審就被上訴人部
  分提起本件刑事附帶民事訴訟，因起訴不合程式，依民事訴訟
  法第249 條第1 項第6 款規定，本應以裁定駁回，原審既以判
  決為之，上訴人對該判決上訴，本院自應以判決作上訴有無理
  由之判斷，附此敘明。
八據上論結，本件上訴為無理由，依民事訴訟法第449條第2項、
  第78條，判決如主文。
中    華    民    國    97    年    2     月    27    日
                             民事第四庭
                                審判長法官  蔡文貴
                                法      官  黃科瑜
                                法      官  謝靜雯
以上正本證明與原本無異。
本件不得上訴。
中    華    民    國    97    年    2     月    27    日
                                書  記  官  唐奇燕


司法院資訊處製作；財團法人民間司法改革基金會備份。
